【裁判字號】    98,消債抗,40
【裁判日期】    981113
【裁判案由】    更生事件
【裁判全文】
臺灣臺中地方法院民事裁定    98年度消債抗字第40號
抗  告  人  壬○○
相  對  人  台新國際商業銀行股份有限公司
法定代理人  庚○○
訴訟代理人  甲○○
            乙○○
相  對  人  遠東國際商業銀行股份有限公司
法定代理人  丙○○
訴訟代理人  己○○
            戊○○
            丁○○
上抗告人與相對人間因債務人辛○○○○○○更生事件，對於本
院民事庭民國98年3月9日所為裁定（97年度執消債更字第296號
），提起抗告，經本院合議庭於民國98年10月16日言詞辯論終結
，裁定如下：
    主    文
原裁定關於後開第二項部分廢棄。
本院97年度執消債更字第296號消費者債務清理事件債權表抗告
人債權本金金額應更正為新臺幣貳佰壹拾萬元。
抗告費用由相對人負擔。
    理    由
一、抗告意旨略以：伊與債務人辛○○○○○○原係鄰居，債務
    人因921大地震將其房屋震倒後，開始陸續數次向伊借款，
    金額不等，剛開始沒有要債務人開收據，後來才要求債務人
    開本票及收據給伊，債務人其間有借有還，嗣債務人無法再
    返款時，伊即持債務人簽發之本票聲請准許強制執行之裁定
    後，再對債務人聲請強制執行扣薪，雖有受償部分金額，然
    扣抵利息尚且不足，原借貸之本金合計新台幣（下同）210
    萬元均尚未受償，抗告人確實對債務人有債權存在，原審未
    詳查事證，遽以將抗告人對債務人之債權剔除為零，顯有未
    合，故提起本件抗告，並聲明：(1)原裁定廢棄。(2)本件債權
    表抗告人債權本金金額應更正為210萬元。
二、相對人台新國際商業銀行陳稱：抗告人應無資力可以借給債
    務人200多萬元，且抗告人與債務人非親非故，沒有借予債
    務人巨額金錢的理由等語；相對人遠東國際商業銀行陳稱：
    抗告人所提出之借據是事後補寫的，真實性存疑，抗告人雖
    然提出郵局現金提領之資料，然並不能據此證明確實有交付
    借款予債務人之事實等語。均聲明：駁回抗告。
三、原審裁定略以：本件依債權人即抗告人壬○○所稱借款係以
    交付現金予債務人，並不能證明確有交付金錢之行為，雖有
    本票為據，但本票並不能證明抗告人與債務人間有實際上之
    金錢借貸關係，抗告人既不能對有交付金錢之事實舉證，自
    不能認定彼等間有借款之事實，而應將其債權額歸為零等情
    。
四、按對於債權人所申報之債權及其種類、數額或順位，債務人
    或其他債權人得自債權表送達之翌日起，監督人、管理人或
    其他利害關係人得自債權表公告最後揭示之翌日起，於10
    日內提出異議。前項異議，由法院裁定之，並應送達於異議
    人及受異議債權人。對於前項裁定提起抗告，抗告法院於裁
    定前，應行言詞辯論。消費者債務清理條例第36條第1、2、
    3項分別定有明文。查本件抗告人主張：伊與債務人原係鄰
    居，債務人因921大地震將其房屋震倒後，開始陸續數次向
    伊借款，金額不等，剛開始沒有要債務人開收據，後來才要
    求債務人開本票及收據給伊，債務人其間有借有還，嗣債務
    人無法再返款時，伊即持債務人簽發之本票聲請准許強制執
    行之裁定後，再對債務人聲請強制執行扣薪，雖有受償部分
    金額，然扣抵利息尚且不足，原借貸之本金合計210萬元均
    尚未受償等情，業據其提出借據5張、本票3紙、郵局交易明
    細資料等為證，並有本院調取之本院94年度票字第12115 號
    本票裁定案卷、94年度執字第40272號抗告人聲請執行案卷
    、台灣台北地方法院94年度執字第13407號（內附抗告人聲
    請強制執行案卷：95年度執字第5004號）在卷可稽，且核與
    債務人辛○○○○○○陳述情節，尚相符合，勾稽抗告人提
    出之郵局交易明細資料顯示，抗告人就提款金額部分均係以
    提領現金為之，金額不等，數萬元者有之，數十萬元者有之
    ，亦有百萬以上者，而與抗告人提出之收據日期相近之提款
    紀錄，其中有：(1)90年7月14日20萬元收據，抗告人曾於90
    年7月9日提領現金20萬元；(2)91年2月28日55萬元收據，抗
    告人曾於91年2月27日提領現金56萬7540元；(3)91年4月5日2
    0萬元收據，抗告人曾於91年4月3日提領現金23萬元；(4)92
    年4月3日110萬元收據，抗告人曾於92年4月2日提領現金110
    萬元等情，亦可徵抗告人所陳述情節核與情理尚屬無違，而
    屬可信，抑有進者，抗告人曾因債務人無法清償借款，而持
    債務人簽發之本票3紙聲請本院准許強制執行之裁定（94年
    度票字第12115號本票裁定事件）後，並對債務人聲請強制
    執行扣薪，先於94年9月13日向本院聲請強制執行扣薪（94
    年度執字第40272號），惟因第三人聲明異議後，以核發債
    權憑證結案；繼之再於95年1月27日聲請台灣台北地方法院
    強制執行扣薪（95年度執字第5004號），嗣併入同院94年度
    執字第13407號合併執行，此均有上開各案卷可考，復據債
    務人陳報截至更生時為止，抗告人扣薪總計40萬7750元（相
    對人對此扣薪金額，亦無爭執，詳見本院98年9月16日調查
    筆錄），依抗告人上開實現其債權之各項作為以觀，堪認抗
    告人與債務人間應有系爭借款存在。次查，本件抗告人截至
    本件更生時為止對債務人扣薪總計40萬7750元，已見前述，
    抗告人及債務人均陳稱此扣薪總金額抵充約定利息（原約定
    10 萬元，1個月利息1500元，其後改收1000元），尚屬不足
    ，本金尚欠210萬元，故抗告人之債權金額應為210萬元，原
    審於此抗告人債權金額210萬元範圍內，准許相對人之異議
    ，而將債權總額更正為0元，尚有未洽，抗告人據此抗告，
    為有理由，應予准許，爰將原裁定廢棄，更正債權表內抗告
    人之債權金額為210萬元，爰裁定如主文所示。
四、據上論結，本件抗告為有理由，依消費者債務清理條例第11
    條第2項、第15條，民事訴訟法第495條之1第1項、第450條
    、第78條，裁定如主文
中    華    民    國    98    年    11    月    13    日
                  民事第四庭    審判長  楊國精
                                法  官  王金洲
                                法  官  張國華
正本係照原本作成
如對本裁定抗告須於裁定送達後10日內向本院提出抗告狀
中    華    民    國    98    年    11    月    13    日
                                書記官  王麗麗


司法院資訊處製作；財團法人民間司法改革基金會備份。
